【裁判字號】    97,訴,4141
【裁判日期】    970819
【裁判案由】    損害賠償
【裁判全文】
臺灣臺北地方法院民事判決              97年度訴字第4141號
原      告  丙○○
被      告  甲○○
訴訟代理人  乙○○
上列當事人間請求損害賠償事件，本院於民國97年8月5日言詞辯
論終結，判決如下：
    主      文
原告之訴駁回。
訴訟費用新臺幣壹萬零玖佰元由原告負擔。
    事實及理由
一原告起訴主張：
  (一)伊於民國89年4 月10日至95年9月7日期間，受僱於由被告擔
    任負責人之源柏興業有限公司（下稱源柏公司），擔任外銷
    業務協理，伊於任職期間運用在業界多年之人脈及資源，為
    源柏公司創造龐大利潤。惟伊在94間就讀國立政治大學碩士
    在職班，因課業繁重且健康狀況不佳，故無法配合加班，上
    班亦有遲到情況，加上大陸排擠效應，致伊業績急速萎縮，
    被告因而心生不滿，輒於開會時對伊冷嘲熱諷，且在其他同
    事面前批評伊，並表示欲開除伊之意。
  (二)伊原預定在95年9 月11日至15日期間至大陸拜訪客戶，因公
    務繁忙，故於95年9月7日在公司利用午休時間工作，被告之
    妻乙○○卻無故挑釁，先對伊口出三字經，繼而對伊辱罵約
    半小時，更持樣冊朝伊丟擲，致伊心生恐懼報警處理。因乙
    ○○當日曾對伊表示：「你今年都白領薪水，可以滾了」等
    語，伊認知已遭源柏公司資遣，次日起即不再至源柏公司上
    班，被告且於當晚打電話恐嚇伊，表示如伊向源柏公司請求
    資遣費，其會對伊提起訴訟。事後被告為規避給付伊資遣費
    之義務，竟惡意在台灣台北地方法院檢察署（下稱台北地檢
    署）對伊提起刑事竊盜、侵占、背信、妨害電腦使用等罪之
    告訴，意圖入伊於罪，致伊在將近2 年之時間裡，寢食難安
    ，身心備受煎熬，受有精神上痛苦。被告前開誣告舉措，顯
    係故意不法侵害其權利，爰依民法第184條第1項前段、第
    195條第1項規定，請求被告賠償慰撫金。
  (三)聲明為：1.被告應給付原告新臺幣（下同）1,000,000 元，
    及自起訴狀繕本送達翌日起至清償日止，按年息百分之5 計
    算之利息。
二被告則抗辯：伊確曾對原告提起竊盜等罪之刑事告訴，遭不起
  訴處分確定，然伊係合理懷疑原告有上開犯行，並非故意誣指
  其犯罪。且原告針對此事對伊提出誣告告訴，亦遭不起訴處分
  等語，答辯聲明為：原告之訴駁回。
三兩造不爭執之事實；
  (一)原告於89年4 月10日至95年9月7日期間，受僱於由被告擔任
    負責人之源柏公司，擔任外銷業務協理。
  (二)原告與被告之妻乙○○於95年9月7日中午在源柏公司辦公室
    發生口角，原告以為遭源柏公司資遣，次日起未至源柏公司
    上班。
  (三)源柏公司嗣在台北地檢署對原告提出刑事竊盜、侵占、背信
    等刑事告訴，經檢察官為不起訴處分確定（案列96年度偵續
    字第719 號）。原告繼之在同署對被告及乙○○提出誣告告
    訴，亦獲不起訴處分（案列97年度偵字第7098號）。
四得心證之理由：
  (一)按因故意或過失，不法侵害他人之權利者，負損害賠償責任
    ，民法第184條第1項前段定有明文。原告主張：被告故意對
    其提出不實刑事告訴，欲入其於罪，致其受有精神上痛苦，
    應負損害賠償之責云云，為被告所否認。經查：
    1.被告以源柏公司負責人之身分，對原告提出竊盜、侵占、
      背信、妨害電腦使用罪之告訴，係主張原告於95年9月7日
      與乙○○發生爭執，於當日下班後帶走源柏公司所有之客
      戶資料及布料樣卡，復未經源柏公司同意，將儲存於其所
      使用電腦內、屬於源柏公司所有之客戶資料、業務資訊之
      電磁記錄刪除，隨即逕自離職；又於95年9 月11日至15日
      期間，赴大陸拜訪源柏公司客戶，以個人名義招攬業務云
      云。
    2.原告雖對被告之指控全盤否認，惟源柏公司之經理陳健群
      曾於原告告訴被告誣告之偵查程序證稱：其與被告95年9
      月7日晚間7時許回到源柏公司，原告已先行離開，同日晚
      間8 時許，其與被告為防範是否有資料遺失，一起查看原
      告之辦公桌，源柏公司規定員工應按客戶名稱製作個別卷
      宗，客戶卷宗內會有客戶生產之色卡及下單等重要資料，
      原告平常均將客戶卷宗放置辦公桌上，惟其與被告查看原
      告之辦公桌時，桌上僅剩空的卷宗夾，卷宗內之資料均不
      見等語，此觀卷附台北地檢署97年度偵字第7098號不起訴
      處分書即明（見本院卷第79-81 頁），足證被告指稱源柏
      公司所有由原告保管之客戶資料及布料樣卡，於原告與乙
      ○○發生爭執後遺失，尚非虛妄。再者，遺失之資料本由
      原告保管，且遺失之時點恰巧發生於原告與乙○○發生激
      烈衝突之後，故被告懷疑該等資料遺失，係因原告竊取或
      侵占入己所致，難謂無合理之基礎，其本於此合理懷疑，
      對原告提出竊盜、侵占告訴，雖因無積極事證證明被告確
      實涉犯該等罪嫌，亦難遽認被告申告之內容完全出於憑空
      捏造。
    3.再者，兩造均不爭執原告於任職源柏公司期間，即訂妥於
      95年9 月11日至15日期間，赴大陸拜訪該公司客戶之行程
      ，原告於成行前之95年9月8日起即不再至源柏公司上班，
      惟仍依原訂行程至大陸拜訪客戶，業據原告於偵查中自承
      在卷（見95年度他字第8395號卷第78頁），縱原告赴大陸
      拜訪源柏公司客戶之舉，尚與刑法背信罪之要件有間，然
      被告此部分申告內容並未悖於事實，已堪認定，益證被告
      並非虛捏事實對原告提出刑事告訴。
    4.又於原告自源柏公司離職後，至源柏公司修理電腦之飛翔
      資訊有限公司（下稱飛翔公司）員工謝欣榮亦於偵查中證
      述：95年9 月間源柏公司先向飛翔公司反應其電腦裡之資
      料遺失，要求救回遺失資料，飛翔公司派其前往處理，其
      檢查後只發現電子郵件有異常情況，原告獲配使用之電子
      郵件信箱中，信件只有標題沒有內容，但無法判斷郵件內
      容係遭人為刪除或其他因素所致，因其同年8 月曾將源柏
      公司電腦資料作備份，故以備份資料還原等語（見96年度
      偵字第12914號卷第15-17頁），足可證明原告在源柏公司
      所使用之電腦，於其離職後確實出現郵件內容佚失之異常
      狀況，以此異常狀況發生時間與原告離職一事時間上之緊
      接性而言，被告認為該等異常狀況，係因原告無故刪除其
      使用電腦中之資料所致，故而對原告提出妨害電腦使用罪
      之告訴，要難認係無的放矢之論，雖查無事證證明原告確
      實涉犯此罪嫌，亦不能因此認為被告即有誣告之故意。
  (二)綜上所述，被告對原告提出前開刑事告訴，尚非毫無事證可
    佐，足認被告並非故意以虛偽不實之理由為之，斷難遽認此
    舉係故意陷原告入罪，而有侵害原告權利之故意。被告無原
    告所指之故意侵權行為，自無須依民法第184條第1項前段規
    定，對原告負賠償之責。準此，原告依民法第184條第1項前
    段、第195條第1項之規定，請求被告賠償慰撫金 1,000,000
    元，及自起訴狀繕本送達翌日起至清償日止，按年息百分之
    5 計算之利息，為無理由，不應准許。
  (三)本件事證已明，兩造其餘攻擊防禦方法及舉證，核與判決結
    果無影響，爰不再一一論列，併予敘明。
五訴訟費用負擔之依據：民事訴訟法第78條。
中    華    民    國    97    年    8     月    19    日
                  民事第六庭    法  官  陳婷玉
以上正本係照原本作成
如對本判決上訴，須於判決送達後20日內向本院提出上訴狀
中    華    民    國    97    年    8     月    19    日
                                書記官  詹雪娥


司法院資訊處製作；財團法人民間司法改革基金會備份。
